---
title: "Análisis de Accidentalidad"
author: "Samir Vergara Posada"
date: "20/9/2019"
output: html_document

---

```{r setup, include=FALSE}
knitr::opts_chunk$set(echo = TRUE)
```

# Análisis de accidentalidad con los datos abiertos
En este archivo se visualizan los algunas características de la accidentalidad en el municipio de Medellín.


### Carga de los datos
El siguiente código muestra cómo cargar los datos de accidentalidad descargados del sitio de [Medata](http://medata.gov.co/dataset/accidentalidad)


```{r}
accidentalidad <- read.csv("accidentalidad.csv", header = TRUE, sep = ";", encoding = "UTF-8")
```

```{r}
# Instalar paquete para mejorar visualización de tablas

#install.packages("kableExtra")
library(knitr)
library(kableExtra)

head_accidentalidad <- head(accidentalidad)

#kable(head_accidentalidad)

head_accidentalidad %>%
  kable() %>%
  kable_styling(bootstrap_options = c("striped", "hover", "condensed", "responsive"))

```

La base de accidentalidad tiene `r dim(accidentalidad)[1]` filas y `r dim(accidentalidad)[2]` columnas.

La base tiene las siguientes variables:

```{r echo=FALSE}
#### Lista de campos base de datos abierta: Accidentalidad
names(accidentalidad)

```

<!-- La base tiene las siguientes variables `r names(accidentalidad)`. -->
A continuación se cuenta el número de barrios en la base:

```{r}
barrios<-unique(accidentalidad$barrio)
length(barrios)
```



### Filtrado de los choques en Belén Rosales

Se filtran los accidentes de tipo choque en el barrio Belén Rosales:

```{r}
choques_rosales<-subset(accidentalidad,subset = (CLASE_ACCIDENTE=="Choque" & barrio=="Rosales"))
```

Previsualización de la base filtrada:

```{r}
head_choques_rosales<- head(choques_rosales)

head_choques_rosales %>%
  kable() %>%
  kable_styling(bootstrap_options = c("striped", "hover", "condensed", "responsive"))


```


### Filtrado de los choques en El Poblado

```{r}
choques_el_poblado<-subset(accidentalidad, subset = (CLASE_ACCIDENTE=="Choque" & barrio =="El Poblado"))
```

Conteo del número de accidentes por mes:

```{r}
consolidado_rosales<-table(choques_rosales$Año,choques_rosales$Mes)

```

Accidentalidad en rosales como imagen

```{r}
image(t(consolidado_rosales[6:1,]), 
      #unicol = rainbow(25), 
      xlab = "Meses", 
      ylab = "Años", 
      axes=F)
#axis(1, at=seq(0, 1, length.out = 12), labels = colnames(consolidado_rosales))
axis(1, at=seq(0, 1, length.out = 12), labels = c("Enero", "Febrero", "Marzo", "Abril", "Mayo", "Junio",
                                                  "Julio", "Agosto", "Septiembre", "Octubre", "Noviembre", "Diciembre"),
     las=2)
axis(2, at=seq(0, 1, length.out = 6 ), labels = rownames(consolidado_rosales), las=1)
```

## Análisis de la serie de tiempo

Extracción de la fecha de los choques:

```{r}
choques_rosales$f_accidente<-substr(choques_rosales$FECHA_ACCIDENTE,1,10)
choques_rosales$f_accidente<-as.Date(choques_rosales$f_accidente,format = "%Y-%m-%d")
```

Accidentes por día:

```{r}
accidentes_por_dia<-aggregate(CLASE_ACCIDENTE~f_accidente,data = choques_rosales,FUN=length)
```

¿Cuáles son las fechas de mayor accidentalidad?

```{r}
orden_acc<-sort(accidentes_por_dia$CLASE_ACCIDENTE,decreasing = TRUE,index.return=TRUE)
```

Fechas con mayor accidentalidad:

```{r}
head(accidentes_por_dia[orden_acc$ix,])
```


```{r}

plot(accidentes_por_dia$f_accidente, accidentes_por_dia$CLASE_ACCIDENTE, type="h", ylim = c(0,3), 
     xlab = "Fecha", 
     ylab = "Cantidad de Accidentes",
     main = "Choques por fecha",
     yaxt="n")
     axis(2, at=c(0,1,2,3),labels=c(0,1,2,3), las=1)
     
```


<!-- Actividad: Explorar la función: plotty -->
<!-- Actividad: Mejorar con Kable -->

## Análisis espacial

Extracción de la longitud y de la latitud:

```{r}
coordenadas<-choques_rosales$location
coordenadas<-as.character(coordenadas)
coordenadas<-gsub("[","",coordenadas,fixed=TRUE)
coordenadas<-gsub("]","",coordenadas,fixed=TRUE)
coordenadas<-strsplit(coordenadas,split=",",fixed = TRUE)
coordenadas<-unlist(coordenadas)
coordenadas<-as.numeric(coordenadas)
longitud<-coordenadas[seq(1,length(coordenadas),by=2)]
latitud<-coordenadas[seq(2,length(coordenadas),by=2)]
```


```{r}
plot(latitud,longitud,xlab="Latitud",ylab="Longitud", las=1)
  grid()
```


### Mapa con leaflet

```{r}
library(leaflet)
```


```{r}
lng1=min(longitud)
lat1=min(latitud)
lng2=max(longitud)
lat2=max(latitud)
```

```{r}
map<-leaflet()
map<-addProviderTiles(map,provider = "OpenStreetMap.Mapnik")
map<-fitBounds(map, lng1=lng1, 
               lat1=lat1, 
               lng2=lng2, 
               lat2=lat2)
map<-addMarkers(map,lat=latitud,lng = longitud,clusterOptions = markerClusterOptions())
map


# Inspeccionar de forma visual si los accidentes tienen una temporalidad. 
# Colorear los marcadores

```



```{r}
fechas<-seq(as.Date("01-01-2014",format="%d-%m-%Y"),
            as.Date("01-04-2019",format="%d-%m-%Y"),
            by=1)

dia_semana<-weekdays(fechas)
dia_mes<-format(fechas,"%d") # Se extrae el día del mes como caracter
dia_mes<-as.numeric(dia_mes) # se convierte el día del mes a número
mes<-format(fechas,"%m")
mes<-as.numeric(mes)
anno<-format(fechas,"%Y")
anno<-as.numeric(anno)
```

### Se agregan los festivos en Colombia entre 2014 y 2019
```{r}
festivos_colombia <- read.csv("festivos_colombia_2014_2019.csv", header = TRUE, sep = ";", encoding = "UTF-8")
festivos_colombia$Dia_Festivo <- as.Date(festivos_colombia$Fecha_TXT,format = "%Y-%m-%d")
festivos_colombia$Feriado <- "X"

```


```{r}
es_dia_laboral<-ifelse(dia_semana %in% c("sábado","domingo"),"no laboral","laboral")
```

```{r}
FECHAS<-data.frame(fechas,es_dia_laboral,dia_semana,dia_mes,mes,anno)

```

```{r}
solo_dias_laborales<-subset(FECHAS,subset=(es_dia_laboral=="laboral"))
ultimos_dias_habiles<-aggregate(dia_mes~mes+anno,data=solo_dias_laborales,FUN=max)
head(ultimos_dias_habiles)
```



```{r}
n<-dim(FECHAS)[1]
m<-dim(ultimos_dias_habiles)[1]
es_ultimo_dia_habil<-rep("otro",n)

for (i in 1:n){
  for (j in 1:m){
    if (FECHAS$dia_mes[i] == ultimos_dias_habiles$dia_mes[j] & FECHAS$mes[i]==ultimos_dias_habiles$mes[j] & FECHAS$anno[i]==ultimos_dias_habiles$anno[j]){
      es_ultimo_dia_habil[i]="ultimo_dia_habil"
    }
  }
}
```


```{r}
FECHAS$es_ultimo_dia_habil<-es_ultimo_dia_habil
head(FECHAS)
```


```{r}
accidentalidad$f_accidente<-substr(accidentalidad$FECHA_ACCIDENTE,1,10)
accidentalidad$f_accidente<-as.Date(accidentalidad$f_accidente,format = "%Y-%m-%d")
```

### Resultados: Cruce con festivos Colombia

```{r}
accidentalidad_enriquecida<-merge(accidentalidad,FECHAS,by.x = "f_accidente",by.y="fechas")
accidentalidad_enriquecida<-merge(accidentalidad_enriquecida, festivos_colombia, by.x = "f_accidente",by.y="Dia_Festivo", all.x = TRUE)

accidentalidad_enriquecida$Feriado <- ifelse(is.na(accidentalidad_enriquecida$Feriado),"-","X")

es_dia_laboral_character <-as.character(accidentalidad_enriquecida$es_dia_laboral)

accidentalidad_enriquecida$es_dia_laboral <- ifelse(accidentalidad_enriquecida$Feriado=="X", "no laboral" ,es_dia_laboral_character)


## Verificacion
#table(accidentalidad_enriquecida$Feriado)
#table(accidentalidad_enriquecida$es_dia_laboral, accidentalidad_enriquecida$Feriado)
#table(accidentalidad_enriquecida$es_dia_laboral_OK)

#class(accidentalidad_enriquecida$es_dia_laboral)
#class(es_dia_laboral)



```

### Tasas de accidentalidad en los últimos días hábiles

```{r}
XX<-subset(accidentalidad_enriquecida,subset=(es_dia_laboral=="laboral"))

conteo_accidente_dia<-aggregate(Id~es_ultimo_dia_habil+dia_semana+CLASE_ACCIDENTE,data=XX,FUN=length)

conteo_accidente_dia$cc<-paste(conteo_accidente_dia$es_ultimo_dia_habil,conteo_accidente_dia$dia_semana,sep="")
```

```{r}
conteo_dias<-aggregate(fechas~es_ultimo_dia_habil+dia_semana,data=FECHAS,FUN=length)
conteo_dias$cc<-paste(conteo_dias$es_ultimo_dia_habil,conteo_dias$dia_semana,sep="")
```

```{r}
conteo_acci_y_dias<-merge(conteo_accidente_dia,conteo_dias,by="cc",all.x = TRUE)
```

```{r}
conteo_acci_y_dias<-subset(conteo_acci_y_dias,select = c("CLASE_ACCIDENTE","dia_semana.x","es_ultimo_dia_habil.x","Id","fechas"))
```

```{r}
names(conteo_acci_y_dias)<-c("Tipo","Dia","Diahabil","CantAcc","Cantdias")
```


```{r}
conteo_acci_y_dias$accprom<-conteo_acci_y_dias$CantAcc/conteo_acci_y_dias$Cantdias
```


```{r}
choques_jueves<-subset(conteo_acci_y_dias,subset = (Tipo=="Choque" & Dia=="jueves"),select = c("Diahabil","accprom"))
```

```{r}
barplot(choques_jueves$accprom, names=choques_jueves$Diahabil)
```

```{r}
dias<-unique(conteo_acci_y_dias$Dia)
  
x<-subset(conteo_acci_y_dias,subset = (Tipo=="Choque" & Dia==dias[1]), select = c("Diahabil","accprom","Dia"))

color_barra<-ifelse(x$Diahabil=="otro", "yellow" ,"green")

par(mfrow=c(1,5))
  
for (i in c("lunes","martes","miércoles","jueves","viernes"))
    {
      x<-subset(conteo_acci_y_dias,subset = (Tipo=="Choque" & Dia==i),select = c("Diahabil","accprom","Dia"))
      
      barplot(x$accprom,names=c("otro","udh"),las=1, main=unique(x$Dia), xlab = "Tipo", ylab = 'Prom Acc',col = color_barra, ylim=c(0,26))
    }

```


```{r}
# Instalar paquete para importar o exportar datos

#install.packages("xlsReadWrite")

write.table(head_choques_rosales, dec = ".", sep="\t", row.names = TRUE, col.names = TRUE, file = "head_choques_rosales.csv")

  
```


```{r}
install.packages("plotly")

```


  










